---
title: "Portfolio Selection, by Harry Markowitz"
author: "Marco de Pereira Binda"
# date: "04/06/2020"
output: html_document
---

```{r setup, include=FALSE}
knitr::opts_chunk$set(echo = TRUE)
```

##### Markowitz, Harry. **Portfolio Selection**. The Journal of Finance, vol. 7, no. 1, 1952, pp. 77–91. JSTOR, [www.jstor.org/stable/2975974](www.jstor.org/stable/2975974).

### Introdução

Markowitz inicia seu trabalho rejeitando duas hipóteses (ou máximas) de investimentos:

1. que o investidor deve maximizar o valor descontado (ou capitalizado) de retornos futuros:

   a. Ignoradas as imperfeições do mercado, essa regra implica que não poderia haver um portifólio diversificado que seria preferível a todo portifólio não diversificado (e, como será demonstrado, diversificação é fato observado e sensato);

   b. Significa, ainda, que dois ou mais ativos com igual valor descontado seriam idênticos, não importando as taxas de desconto utilizadas ou a variabilidade de seus retornos.

2. que o investidor deve tanto diversificar quanto maximizar o valor descontado (ou capitalizado) de retornos futuros:

   a. A Lei dos Grandes números garante que existe um portifólio que apresente tanto o máximo retorno esperando quanto menor variância;
   
   b. A afirmação anterior, contudo, não é válida para um portifólio de ativos, pois seus retornos são muito intercorrelacionados, de forma que a diversificação não é capaz de eliminar toda a variância;
   
   c. O portifólio de maior retorno esperado não é, necessariamente, o de menor variância, podendo o investidor selecionar um portifólio de maior retorno esperado, assumindo mais variância, e reduzir a variância, abrindo mão de parte do retorno esperado.  

### Retorno -  Risco (E-V)

Makowitz apresenta então sua regra para formação de um portifólio, a do retorno esperado - variância do retorno (E-V).

Seja $R_{i}$ o retorno do ativo $i$ e $X_{i}$ a participação do ativo $i$ no portifólio $R$, o retorno esperado deste é dado por:

$$E(R) = X_{1}E(R_{1}) + X_{2}E(R_{2}) + ... + X_{n}E(R_{n})$$

   logo, o retorno esperado do portifólio é a soma dos retornos esperados de cada ativo, ponderados por sua respectiva participação no portifólio. De forma resumida:  

$$E(R) = \sum_{i = 1}^{n} X_{i}E(R_{i})$$

### Tabela

```{r carrega-pacotes, echo = FALSE, message = FALSE}
library(tidyverse)
```

```{r carrega-dados, echo = FALSE}
load('rda/risk.return.rda')
```

```{r tabela-risco-retorno, echo = FALSE, comment = " "}
tibble(risk.return)
```

### Gráfico

```{r grafico-risco-retorno, echo = FALSE}
risk.return %>%
  ggplot(aes(return, risk)) + 
  geom_point(aes(col = ativo), size = 3.5, alpha = 0.5) + 
#  geom_text(aes(label = ativo), size = 2.5, nudge_y = 0.01, nudge_x = 0.01) + 
  scale_y_continuous(limits = c(0, 0.5), labels = scales::percent_format()) + 
  scale_x_continuous(limits = c(0, 0.5), labels = scales::percent_format()) + 
  labs(title = "Risco-Retorno (dados de 2016 a 2019)",
       y = 'Risco', x = 'Retorno',
       caption = '(Elaborado por: @marco_binda)',
       color = 'Ativo')
#  theme(legend.title = "Ativo")
```
